【裁判字號】    97,訴,607
【裁判日期】    970623
【裁判案由】    侵權行為損害賠償
【裁判全文】
臺灣高雄地方法院民事判決               97年度訴字第607號
原      告  甲○○○
訴訟代理人  乙○○
被      告  丙○○
上列當事人間侵權行為損害賠償事件，經本院刑事庭裁定（96年
度簡附民字第115 號）移送前來，並於民國97年6 月9 日言詞辯
論終結，判決如下：
    主      文
被告應給付原告新台幣伍萬貳仟零參拾貳元，及自民國九十六年
九月十九日起至清償日止，按週年利率百分之五計算之利息。
原告其餘之訴駁回。
訴訟費用由被告負擔二十分之一，餘由原告負擔。
本判決第一項得假執行。
原告其餘假執行之聲請駁回。
    事實及理由
一、原告主張：被告於民國96年6 月17日7 時30分許，在高雄縣
    岡山鎮○○路64之3 號住處前，因廣告鐵架擺設位置與原告
    發生口角，進而與原告互相拉扯廣告鐵架，致廣告鐵架上突
    出之橫桿刺傷原告頭部，原告因此受有頭部鈍傷併發腦震盪
    及頭皮4 公分撕裂傷之傷害。原告因被告上開侵權行為，支
    出醫療費用及救護車費用共新台幣（下同）100,000 元，且
    因受傷無法工作長達半年，每月工作損失50,000元，合計受
    有工作損失30萬元，並因而精神上受有痛苦，得請求精神慰
    撫金160 萬元，爰依侵權行為之法律關係，請求被告賠償原
    告上開損害。並聲明：（一）被告應給付原告2,000,000 元
    ，及自刑事附帶民事訴訟起訴狀繕本送達之翌日起至清償日
    止，按週年利率5%計算之利息；（二）願供擔保，請准宣告
    假執行。
二、被告則以：當時兩造因廣告鐵架放置位置發生爭執而互相拉
    扯廣告鐵架，詎原告突然以鐵棍毆打被告手部，被告疼痛難
    耐而鬆手，廣告鐵架因此擊中原告，原告係因本身用力過猛
    碰撞廣告鐵架而受傷，被告並無任何故意、過失，自無庸負
    損害賠償責任，縱令被告確應賠償，亦應考量原告己身過失
    而減免被告賠償之責。另原告請求賠償與原告主張之侵權行
    為並無因果關係，且請求金額過高，應減至合理數額等語，
    資為抗辯。並聲明：原告之訴駁回。
三、兩造不爭執部分
（一）兩造於上開時地因廣告鐵架之擺設位置發生爭執，於拉扯
      過程中，原告遭廣告鐵架上突出之橫桿刺傷頭部，受有頭
      部鈍傷併發腦震盪及頭皮4 公分裂傷之傷害。
（二）被告因上開爭執中之行為，經本院以96年度簡上字第1064
      號刑事判決，依過失傷害罪判處拘役20日確定。
四、兩造爭執部分
（一）爭點一：原告所受上開傷勢是否為被告之故意或過失行為
      所致？被告是否應負侵權行為責任？
（二）爭點二：若被告應負賠償責任，則原告得請求之賠償金額
      為何？
五、本院對於爭點一之判斷：
（一）按「因故意或過失，不法侵害他人之權利者，負損害賠償
      責任」，民法第184 條第1 項前段定有明文。
（二）本件原告主張因被告行為導致受有上開傷害，業據提出受
      傷照片、診斷證明書，並經被害人之夫乙○○於警詢中陳
      述在卷，業經本院調取高雄縣政府警察局岡山分局高縣岡
      警偵移字第00096008497 號刑案偵查卷宗核閱無訛，堪認
      原告確有於兩造拉扯過程中受到上開傷害。雖被告辯稱：
      伊是遭原告毆打疼痛始不得不放手，原告又自己用力過猛
      才會撞到廣告鐵架受傷，伊並無任何故意或過失。惟查，
      被告雖以上開情詞置辯，惟依案發當時之情形觀之，若被
      告果真有鬆手放開該廣告鐵架，則除被害人因自己出力過
      猛倒地而遭廣告鐵架刺傷，該廣告鐵架亦應隨之倒地，然
      依上開現場照片觀之，只見被害人倒地不起，該廣告鐵架
      則無橫放倒地之情形，且被告於警詢及本院審理時，亦均
      未供稱其有鬆手等情，是被告前開辯解不足採信。又本件
      被告於事發時已34歲，平日開設店面從事成衣買賣，是其
      自應對於擺設成衣之廣告鐵架上有尖銳之突出橫桿而可能
      在拉扯中傷害人體一事有所知悉，其竟未盡注意，貿然因
      口角糾紛而出手與原告相互拉扯該廣告鐵架，終至原告遭
      廣告鐵架上之橫桿尖銳突出物刺傷，其之行為自有過失。
（三）從而，被告既因上開過失行為侵害原告之身體權，則因此
      所生之損害，自應對原告負損害賠償責任。
六、本院對於爭點二之判斷：
（一）按「不法侵害他人身體或健康者，對於被害人因此喪失或
      減少勞動能力或增加生活上需要時，應負損害賠償責任」
      、「不法侵害他人之身體者，被害人雖非財產上之損害，
      亦得請求賠償相當之金額」，民法第193 條第1 項及第19
      5 條第1 項前段分別定有明文。次按慰撫金之賠償須以人
      格權遭遇侵害，使精神上受有痛苦為必要，其核給之標準
      固與財產上損害之計算不同，然非不可斟酌雙方身分資力
      與加害程度，及其他各種情形核定相當之數額，最高法院
      51 年 台上字第223 號判例可資參照。末按損害之發生或
      擴大，被害人與有過失者，法院得減輕賠償金額，或免除
      之，民法第217 條第1 項亦有明文。
（二）醫療費用部分：原告主張因頭部所受傷害而支出各項救護
      車及醫療費用合計14,240元，業據原告提出良信救護車出
      勤證明書、高雄榮民總醫院醫療費用收據在卷可查（本院
      卷第37-42 頁），且為被告所不爭執（本院卷第71頁），
      應堪信為真，則原告請求被告應給付此部分之醫療費用，
      為有理由。至原告雖又提出高雄榮民總醫院診斷證明書，
      主張其因被告此一傷害行為受有重大創傷後壓力症候群合
      併重度憂鬱症，惟原告並未證明所罹上開病症係因被告之
      過失傷害行為所致。再者，被告本件涉嫌過失傷害之行為
      ，經本院以96年度簡上字第1064號刑事判決結果，亦認被
      告過失行為造成原告頭部鈍傷併發腦震盪及頭皮4 公分裂
      傷之傷害，並無導致原告受有重大創傷後壓力症候群合併
      重度憂鬱症，業經本院依職權調取該案卷宗核閱無訛，益
      徵本件原告所提之上開病症，應與被告之過失傷害行為無
      相當因果關係。從而，原告得請求之醫療費用，即為14,2
      40元，逾此部分，為無理由。
（三）收入損失部分：原告雖主張其於受傷前，每月可因成衣買
      賣而獲利50,000元，卻因被告本件過失傷害行為造成半年
      無法工作，因而損失300,000 元。惟被告否認原告此一主
      張，而原告對於其有買入、賣出貨物之發票、收據等進出
      貨單據，則均未能提出證明，是原告主張於受傷前每月均
      能有50,000元之營業獲利一事是否為真，即有疑義。再者
      ，依原告所受到之頭部傷勢以觀，亦無長達半年無法工作
      之情形，是原告主張其因被告之過失傷害行為導致受有營
      業收入損失300,000 元，即難憑採。惟本件原告於受傷前
      ，確係在自營店面從事成衣買賣，為被告所自陳（本院卷
      第63頁），堪認原告於受傷前係有從事營業而可有工作收
      入。另參諸原告確因遭受被告過失傷害行為導致頭部受傷
      住院觀察，且將頭頂部分之頭髮剃光進行頭部外傷縫合手
      術（本院96年度檢字第5282號刑事案件卷宗第58-60 頁）
      ，衡情原告應有一個月無法工作之實，則在原告無法證明
      其所受損害確實金額之情形下，本院爰以本件事發時即96
      年6 月17日起之基本工資15,840元為原告因此所受之損失
      ，是原告因本件過失傷害事件所得請求之收入損失，即為
      15,840元，逾此部分之請求，為無理由。
（四）有關精神損害部分：本院審酌原告於本件事故發生時年約
      58歲，平日從事成衣買賣營業，95年度稅務所得為153,30
      4 元，財產總額為918,810 元；被告時年約35歲，平日以
      從事成衣買賣營業，95年度稅務所得為15,054元，財產總
      額為0 元等情，業具兩造陳明在卷，且有兩造稅務電子閘
      門財產所得調件明細表2 份在卷可查。並參諸本件事發之
      因素存在於兩造間，而原告因本件事故導致受有頭部外傷
      進行縫合手術，且因腦震盪而需留院觀察，雖可痊癒，惟
      仍受有精神上之痛苦等一切情狀，認原告得請求之精神慰
      撫金以100,000 元為適當，原告於此內之請求為有理由，
      逾此以外之請求，則無理由。
（五）過失相抵部分：查本件事故之發生，雖係起因於被告上開
      過失行為所致，惟原告係先行進入被告擺設成衣之營業場
      所，兩造始因此發生衝突，且又係兩造相互拉扯始會導致
      原告受有上開傷害，則本件過失傷害事件之發生，原告自
      應負有責任。另參諸96年度簡上字第1064號刑事判決，亦
      認原告己身過失大於被告，有上開判決在卷可佐。綜上，
      本院審酌本件事故發生之兩造上開過失情節，認原告及被
      告應分別負擔60％、40％之過失責任比例為妥適。
（六）從而，原告主張因被告過失致其受傷，應依民法侵權行為
      之規定負損害賠償責任，經本院審酌後，原告之損害為13
      0,080 元（14240 ＋15840 ＋100000＝130080）。而原告
      應負之過失責任為60％，經過失相抵，原告得請求之賠償
      即為52,032元（130080＊0.4 ＝52032） 。
七、綜上所述，原告本於侵權行為法律關係，請求被告給付52,0
    32元，及自刑事附帶民事起訴狀繕本送達翌日之96年9 月19
    日起至清償日止，按週年利率5%計算之利息，為有理由，應
    予准許。原告逾此範圍之請求為無理由，應予駁回。又原告
    勝訴部分，雖陳明願供擔保請准宣告假執行，惟本院所命給
    付金額未逾500,000 元，依民事訴訟法第389 條第1 項第5
    款之規定，應依職權宣告假執行。至原告敗訴部分，其假執
    行之聲請則失所依附，應併予駁回。
八、據上論結；本件原告之訴為一部有理由、一部無理由，依民
    事訴訟法第79條、第389 條第1 項第5 款，判決如主文。
中    華    民    國    97    年    6     月    23    日
                  民事第五庭     法  官  林勇如
上為正本係照原本作成。
如不服本判決，應於送達後20日內，向本院提出上訴狀並表明上
訴理由，如於本判決宣示後送達前提起上訴者，應於判決送達後
10日內補提上訴理由書（須附繕本）。
中    華    民    國    97    年    6     月    23    日
                                 書記官  吳韻芳


司法院資訊處製作；財團法人民間司法改革基金會備份。
